臺灣臺中地方法院民事判決
110年度簡字第309號
原      告  洪成昌  
訴訟代理人  楊淑琍律師
複代理人    劉錫純  
被      告  張品榛  
訴訟代理人  吳佩書律師
上列當事人間因過失傷害案件，原告提起附帶民事訴訟請求侵權
行為損害賠償事件，經本院刑事庭裁定移送前來（109年度交簡
附民字第61號），本院於民國111年3月17日言詞辯論終結，判決
如下：
    主      文
被告應給付原告新臺幣參佰參拾捌萬零伍佰肆拾柒元，及自民國
一百零九年七月二十四日起至清償日止，按週年利率百分之五計
算之利息。
原告其餘之訴駁回。
訴訟費用由兩造各負擔二分之一。
本判決原告勝訴部分得假執行。但被告以新臺幣參佰參拾捌萬零
伍佰肆拾柒元為原告預供擔保後，得免為假執行。
原告其餘假執行之聲請駁回。
    事實及理由
壹、程序部分：
一、按本於道路交通事故有所請求而涉訟者，不問其標的金額或
    價額一律適用簡易程序，民國110年1月20日修正公布之民事
    訴訟法第427條第2項第11款定有明文。上開公告施行後，於
    修正前已繫屬之事件，其法院管轄權及審理程序，未經終局
    裁判者，適用修正後之規定，曾經終局裁判者，則適用修正
    前之規定，民事訴訟法施行法亦增訂第4條之1之規定。從而
    ，本件原告係本於車禍事故請求侵權行為損害賠償，核屬本
    於道路交通事故之請求，原應適用通常程序處理，然依修正
    後之民事訴訟法第427條第2項第11款規定，即應依簡易訴訟
    程序辦理，本案於修正前即已繫屬本院，經本院於111年3月
    17日言詞辯論終結，於修正後尚未經終局裁判，依修正之民
    事訴訟法施行法第4條之1第1款規定，即應改行簡易程序，
    逕依簡易訴訟程序為裁判，合先敘明。
二、再按訴狀送達後，原告不得將原訴變更或追加他訴，但擴張
    或減縮應受判決事項之聲明者，不在此限，民事訴訟法第25
    5條第1項第3款定有明文。本件原告於起訴時，請求被告給
    付原告新臺幣（下同）414萬5099元本息，嗣於111年1月6日
    具狀變更聲明為請求被告應給付原告620萬2576元本息（參
    本院卷二第447頁），核屬擴張應受判決事項之聲明，與前
    開規定相符，應予准許。
貳、實體部分：
一、原告主張：
(一)被告前於108年9月13日中午，駕駛車牌號碼000-0000號自用
    小客貨車，沿臺中市太平區中山路1段由北往南方向行駛。
    嗣於同日中午12時35分許，行經臺中市○○區○○路0段00巷0號
    前時，原應注意汽車行駛時，在劃有分向限制線之路段，不
    得駛入來車之車道內，而依當時情形天候晴、日間自然光線
    、視距良好等情狀，並無不能注意之情事，竟疏未注意及此
    而貿然跨越分向限制線偏左行駛，而與同段對向車道由原告
    所騎乘車牌號碼000-0000號普通重型機車（下稱系爭機車）
    發生碰撞，致原告受有骨盆骨折、左大腿骨折、左小腿開放
    性骨折及左大腿皮膚燙傷等傷害（下稱系爭車禍）。為此，
    爰依民法第184條第1項前段、第191條之2、第193條第1項、
    第195條第1項之規定請求損害賠償，請求之項目及金額分述
    如下：
　⒈醫療費用29萬8110元：
　　原告因本件交通事故至中國醫藥大學附設醫院（下稱中國附
    醫）就診支出醫療費用27萬8310元、至大順醫院就診支出醫
    療費用2959元、至長安醫院就診支出醫療費用1萬7200元，
    合計29萬8110元。
　⒉看護費用17萬8000元：
　　原告自108年9月13日起至108年12月23日有受全日看護必要
    ，實際支出看護費用17萬8000元，如以2個月期限計算受看
    護期間，則以每日看護費用2500元為計算基準。
　⒊增加生活必要費用1萬600元：
　　原告因系爭車禍所受傷勢而行動不便，需使用輔具行動，為
    此購置拐杖600元、輪椅1萬元。
　⒋回診交通費用10萬2200元：
　⑴原告自其位於苗栗縣獅潭鄉之住處至中國附醫就診，其中10
    次搭乘計程車而支出計程車費合計4萬800元，其中9次由親
    友駕車接送，依來回車資4000元計算結果，亦受有3萬6000
    元之交通費損害。
　⑵原告自其父位於臺中市太平區住處往返長安醫院看診合計18
    次，依單趟計程車車資300元計算結果，合計受有1萬800元
    之交通費損害。
　⑶原告自其位於苗栗縣獅潭鄉之住處往返大順醫院就診、復健
    合計20次，依單趟計程車車資365元計算結果，合計受有1萬
    4600元之交通費損害。
　⒌財物損失6萬2860元：
　　系爭機車所有人即訴外人洪秀惠業已將系爭機車因系爭車禍
    所受損害之債權轉讓予原告，另系爭機車上當時附載有原告
    所有之割草機1台（下稱系爭割草機），因此請求被告給付
    系爭機車修復費用5萬7860元及系爭割草機修復費用5000元
    。
　⒍不能工作之損失27萬7587元：
　　原告原任職於久紫垣工程行，每月薪資為3萬8200元，惟原
    告出院後仍須拐杖助行6個月，原告自得請求因系爭車禍住
    院期間及出院後6個月即自108年9月13日起至109年4月21日
    止共7月8日無法工作之損失，合計為27萬7587元。
　⒎減少勞動能力損失477萬3219元：
　　依臺中榮民總醫院鑑定結果，原告目前仍有左側骨盆及下肢
    疼痛症狀，符合神經失能審核第10條外傷後疼痛症候群規定
    ，失能等級為第7級，換算勞動能力減損為百分之69.21，而
    原告每月薪資為3萬8200元，是依此計算結果，原告每年勞
    動能力損害為31萬7259元，而原告為65年12月27日出生，於
    系爭車禍時為42歲，距離65歲退休仍有23年，是依霍夫曼計
    算式扣除中間利息後，原告受有勞動能力損失477萬3219元
    。
　⒏精神慰撫金50萬元：
　　原告因系爭車禍受有前揭傷害，於住院期間施行開放性骨折
    固定及骨骼牽引手術、復位及拆除手術、清創手術、皮膚移
    植手術，痛苦無可言喻，且導致勞動能力減損，迄今仍需依
    賴枴杖助行，對於原告身心造成嚴重痛苦，為此請求被告賠
    償非財產上之損害50萬元。
(二)並聲明：⒈被告應給付原告620萬2576元，及其中414萬5099
    元自起訴狀繕本送達翌日起，其中205萬7477元自民事準備
    聲請調查證據(四)狀繕本送達翌日起，均至清償日止，按週
    利率百分之5計算之利息。⒉願供擔保，請准宣告假執行。
(三)對被告抗辯所為之陳述：　　
　⒈被告貿然跨越雙黃線逆向駛入原告車道，原告雖向右駛至路
    邊消防栓旁停等閃避，惟被告仍持續行駛而於撞到消防栓後
    再碰撞系爭機車。原告雖經吊銷駕照，惟僅違反行政規定，
    與系爭車禍之發生無關，而系爭割草機僅9公斤，且軟管部
    分係可彎折，無從以其外觀推論原告有違反道路交通安全規
    則第88條之規定，況系爭車禍係因被告逆行侵入對向車道，
    原告當日縱未載運系爭割草機，亦無法避免系爭車禍之結果
    ，是原告載運系爭割草機顯與系爭車禍無因果關係至明。
　⒉本件兩造既均同意囑託臺中榮民總醫院為鑑定機關，而成立
    證據契約，其鑑定結果自有拘束兩造之效力，且已詳述其鑑
    定依據及理由，無不可採信之情形，由復健科進行鑑定亦難
    謂不當等語。
二、被告則以：　　
(一)被告係因前方道路旁有訴外人林良德違規停放之貨車占據部
    分車道，致同向前方行駛之機車因車道減縮而急駛入被告所
    行駛車道，被告為閃避而被迫偏左行駛始跨越分向限制線，
    惟原告騎乘系爭機車亦車速過快，且超載大型割草機，致行
    車不穩，並因遭割草機阻擋視線及妨礙煞車反應，而右偏行
    駛，及因重心不穩撞向路旁消防栓，被告並未撞擊原告機車
    ，且原告對交通事故發生亦與有過失，認原告亦應負擔3分
    之1之過失責任，且原告所請領之強制汽車責任保險金11萬6
    674元亦應予以扣除。
(二)另就原告請求損害賠償項目抗辯如下：
  ⒈醫療費用部份：
　　原告於泌尿科就診之醫療費用支出與系爭車禍無關，另原告
    並無申請109年1月29日中國附醫診斷證明書之必要，而長安
    醫院診斷證明書亦與系爭車禍無關。
  ⒉看護費用部份：
　　原告所提出之看護收據為私人所出具，且金額超過一般行情
    ，又係以簽發本票之方式支付第三人，被告否認此部份收據
    之真正，原告無法提出確有聘僱實際支出看護費用，則被告
    不同意給付；另依強制汽車責任保險給付標準，看護費用應
    以每日1200元為計算基礎。
　⒊增加生活必要費用部份：
　　依中國附醫診斷證明書之記載，原告需以拐杖助行，足見原
    告尚有行走能力，無購買輪椅之必要，亦得以借用、承租方
    式，且原告並未提出購買輪椅發票，被告否認有支出輪椅費
    用之事實。
　⒋交通費用部份：
　　原告提出往來中國附醫之收據金額高達4000元至4200元，以
    原告自陳之收入，前開花費顯悖於常情。又原告如有搭乘交
    通工具看診之必要，應以搭乘大眾運輸工具再轉乘計程車，
    或委由親友搭載始為合理，且前開計程車收據均為同位司機
    以同支筆於同次書寫完成，並無司機之用印或簽名，被告否
    認前開計程車收據之真正及原告確有此部分實際支出；又其
    中109年7月8日收據部分，原告當日並未至中國附醫就診。
    此外，原告其餘交通費之請求並未提出收據佐證，所提出私
    人車行估算網頁資料亦不能證明原告有實際支出交通費之事
    實，倘若原告由親友接送看診，僅能請求所耗油費，無從以
    營業用計程車價格計費求償。
　⒌財物損失部份：
　　被告不爭執原告支出系爭機車修復費用5萬7860元、系爭割
    草機維修費5000元，惟應予計算折舊。
　⒍無法工作之損失部份：
　　依中國附醫診斷證明書之記載，原告無法工作期間應為3個
    月，且被告聽聞原告並無固定工作及薪水，原告提出久紫垣
    工程行之薪資證明顯非屬實，應以108年度法定最低基本工
    資每月2萬3100元計算其薪資，另久紫垣工程行現已歇業，
    是該工程行回函無法證明係由負責人出具，被告否認其真正
    。
　⒎減少勞動能力損失部份：
    兩造並未合意由臺中榮民總醫院進行鑑定，而該院所出具之
     鑑定書（下稱系爭鑑定書）僅由復健科醫師於鑑定當日依
    原告主觀陳述及肢體表現作為判斷結果，未會同神經科或神
    經外科醫師會診，並進行神經相關之科學檢查確認病況，其
    判斷結果顯有誤導之虞，且神經失能或神經障害等級之認定
    ，須以病患之勞動能力永久喪失、神經障害永不能復原為前
    提，依中國附醫診斷證明書之記載，原告尚在復健中，顯不
    符合等級認定之前提，是系爭鑑定書亦未附理由說明認定原
    告屬第7級失能而非其他等級之原因，自無從做為原告請求
    之計算基礎，應另依民事訴訟法第277條，認定原告未舉證
    而駁回原告此部份之請求；縱認原告已達失能等級，亦不宜
    依系爭鑑定書所認定之勞動減損比例，而應採勞工保險失能
    給付標準表第5條失能給付日數比例計算，即倘為原告失能
    第7級則喪失之勞動力為百分之36，倘為原告失能第13級則
    喪失之勞動力為百分之5，始屬合理。
　⒏精神慰撫金部份：
　　被告因系爭車禍內心亦甚為痛苦，且遭刑事判決判處罪刑確
    定，已受到相當懲罰，原告請求80萬元慰撫金顯屬過高，應
    予酌減等語資為抗辯。
(三)並聲明：⒈原告之訴駁回。⒉願供擔保，請准宣告免為假執行
    。
三、原告主張被告前於108年9月13日中午，駕駛車牌號碼000-00
    00號自用小客貨車，沿臺中市太平區中山路1段由北往南方
    向行駛。嗣於同日中午12時35分許，行經臺中市○○區○○路0
    段00巷0號前時，原應注意汽車行駛時，在劃有分向限制線
    之路段，不得駛入來車之車道內，而依當時情形天候晴、日
    間自然光線、視距良好等情狀，並無不能注意之情事，竟疏
    未注意及此而貿然跨越分向限制線偏左行駛，而與同段對向
    車道由原告所騎乘系爭機車發生碰撞，致原告受有骨盆骨折
    、左大腿骨折、左小腿開放性骨折及左大腿皮膚燙傷等傷害
    等情，業據原告提出中國附醫診斷證明書為證（參附民卷第
    13頁）；而本件經送請臺中市車輛行車事故鑑定委員會鑑定
    及臺中市車輛行車事故鑑定覆議委員會覆議結果，亦認被告
    駕駛自用小客貨車，不明原因不當跨越分向限制線逆向駛入
    來車道，為肇事原因等情，有臺中市車輛行車事故鑑定委員
    會鑑定意見書、臺中市車輛行車事故鑑定覆議委員會覆議意
    見書等件可參（參本院卷二第27至28、97至98頁）；又被告
    因本件過失傷害案件經本院刑事庭以109 年度交簡字第326
    號判決被告犯刑法第284條前段之過失傷害罪，處有期徒刑3
    月在案等情，亦有該判決附卷可憑（參本院卷一第17至21頁
    ）。被告雖辯稱未與原告發生碰撞，惟被告於前開刑事案件
    警詢中即陳稱：伊向左閃避時，原告騎乘系爭機車與伊發生
    擦撞，擦撞後伊往前再與電線桿碰撞，原告則再與消防栓碰
    撞等語（參臺灣臺中地方檢察署109年度偵字第10834號偵查
    卷第31頁），核與原告經送醫後，於到場員警詢問時陳稱：
    被告逆向撞上伊，伊又撞上消防栓等語相符（參同上偵查卷
    第149頁），被告嗣後翻異前詞，顯無可採。是原告主張被
    告過失駕駛自用小客貨車致原告受傷之事實，堪予認定。
四、按因故意或過失，不法侵害他人之權利者，負損害賠償責任
    ；汽車、機車或其他非依軌道行駛之動力車輛，在使用中加
    損害於他人者，駕駛人應賠償因此所生之損害；不法侵害他
    人之身體或健康者，對於被害人因此喪失或減少勞動能力，
    或增加生活上之需要時，應負損害賠償責任；不法侵害他人
    之身體、健康、名譽、自由、信用、隱私、貞操，或不法侵
    害其他人格法益而情節重大者，被害人雖非財產上之損害，
    亦得請求賠償相當之金額，民法第184條第1項前段、第191
    條之2前段、第193條第1項、第195條第1項前段分別定有明
    文。是本件原告因被告過失傷害行為致受有前揭傷勢，且被
    告過失行為與原告受傷間具相當因果關係，揆諸前揭規定，
    被告前開不法侵害行為致原告受有前述傷害，自構成對原告
    之侵權行為，原告請求被告負損害責任，核屬有據。茲就原
    告請求被告賠償之項目及金額，分別審酌如下：
(一)醫療費用29萬8110元： 
　⒈就診之醫療費用28萬6902元（泌尿科除外）：
　　原告主張因系爭車禍至中國附醫、大順醫院、長安醫院就診
    而支出醫療費用28萬8120元（泌尿科除外）等情，業據提出
    中國附醫診斷證明書、門診、住院、急診醫療收據、大順醫
    院醫療費用收據、長安醫院醫療費用明細收據等件為證（參
    附民卷第13至73頁、本院卷二第277至348頁），核屬原告因
    系爭車禍所受傷害治療上之必要費用，復為被告所不爭執（
    參本院卷二第262、369頁），自應准許。
　⒉泌尿科醫療費用1218元：
    原告主張因系爭車禍至泌尿科就診而支出醫療費用1218元等
    情，為被告所否認，辯稱：此部分與系爭車禍無關等語。原
    告就此部分固據提出中國附醫門診醫療收據等件為證（參本
    院卷二第281、282頁），惟原告並未敘明其至泌尿科就診究
    與其因系爭車禍所受前揭傷勢之治療有何關連，是此部分醫
    療費用自難認屬原告因系爭車禍所必要支出之費用，原告此
    部分請求，即無理由。
　⒊診斷證明書費用9990元：
　　原告請求此部分費用，為被告所否認，辯稱：此與系爭車禍
    無關等語。查：原告確有支出此部分費用，業據提出中國附
    醫住院及門診醫療收據、長安醫院醫療費用明細收據等件為
    證（參附民卷第17、19、25、27頁、本院卷二第277、278、
    282、345、348頁），則按診斷證明書費用，為證明傷害之
    發生及醫療行為之內容與存在期間所必要之費用，自屬醫療
    必須之費用（最高法院91年度台上字第1610號判決意旨參照
    ），被告此部分辯解尚無可採，而原告於本件分別提出中國
    附醫109年1月29日、108年10月30日診斷證明書、長安醫院
    診斷證明書等件為證（參附民卷第13頁、本院卷一第77頁、
    卷二第275頁），是就此部分證明書之費用1700元（計算式
    ：中國附醫109年1月29日診斷證明書1份1500元＋中國附醫10
    8年10月30日診斷證明書1份100元＋長安醫院診斷證明書1份1
    00元＝1700元），堪認屬治療上或提起本件訴訟之必要費用
    ，應予准許，惟除此之外之診斷證明書副本等費用，則非必
    要，應予以剔除。
　⒋是原告得請求之醫療費用合計為28萬8602元（計算式：28萬6
    902元＋1700元＝28萬8602元），逾此範圍之請求，尚屬無據
    ，不應准許。
(二)看護費用17萬8000元：
    原告主張其因系爭車禍，自108年9月13日起至108年12月23
    日有受全日看護必要，實際支出看護費用17萬8000元，每日
    應以2500元計算之等情，業據提出收據等件為證（參附民卷
    第75至77頁），惟為被告所否認，辯稱：被告否認此部份收
    據之真正，且看護費用應以每日1200元為計算基礎云云。查
    ：原告雖未能舉證證明前開收據之真正，惟原告於系爭車禍
    發生至108年10月21日出院後2個月仍有他人全日看護之必要
    ，有中國附醫109年1月29日診斷證明書、111年2月16日院醫
    事字第1110000510號函等件可憑（參附民卷第13頁、本院卷
    二第473頁），且因身體或健康受不法侵害，需人長期看護
    ，就應支付之看護費，係屬增加生活上需要之費用，加害人
    應予以賠償。而被害人因受傷需人看護，而由親屬看護時，
    雖無現實看護費之支出，亦應認被害人受有相當看護費之損
    害而得向加害人請求賠償，蓋親屬照顧被害人之起居，固係
    出於親情，但親屬看護所付之勞力，並非不能評價為金錢，
    只因兩者身分關係密切而免除支付義務，此種親屬基於身分
    關係之恩惠，自不能加惠於加害人，故應衡量及比照僱用職
    業護士看護情形，認被害人受有相當看護費之損害，得向加
    害人請求賠償，而原告請求一天以2500元計算之看護費，未
    逾本院依職務所知之市場行情，是原告得請求之看護費用之
    損害為25萬元（計算式：100日每日2500元＝25萬元），原
    告僅請求其中17萬8000元，自屬有據。被告所提出之強制制
    汽車責任保險給付標準僅為理賠或補償性質，未必等於實際
    花費，亦無拘束法院之效力，被告辯稱僅得以每日1200元計
    算看護費用，自不足採。
(三)不能工作之損失27萬7587元：
    原告主張因系爭車禍無法工作，以系爭車禍前每月薪資3萬8
    200元計算結果，受有自住院期間及出院後6個月即自108年9
    月13日起至109年4月21日止共7月8日無法工作之損失合計27
    萬7587元之損害，為被告所否認，辯稱：原告僅有3月無法
    工作，且久紫垣工程行已歇業，否認久紫垣工程行在職證明
    書之真正，原告薪資應以基本工資計算等語。查：原告此部
    分主張，業據提出前開診斷證明書、久紫垣工程行在職證明
    書等件為證（參附民卷第13、93頁），且經本院函詢久紫垣
    工程行結果，該工程行亦於111年1月26日以110五盛字第000
    0-00號函覆證明前開在職證明書之真正（參本院卷二第489
    頁），又依本院所調得原告稅務電子閘門所得調件明細表（
    參外放卷），原告於108年間自久紫垣工程行領取之薪資所
    得為11萬5500元，依前開在職證明書上所載系爭車禍發生前
    之在職期間計算平均月薪結果，尚高於該在職證明書所載之
    薪資3萬8200元，是本院認該在職證明書應得用以佐證原告
    於系爭車禍發生前之工作及薪資，被告此部分辯解實無可採
    。則依前開診斷證明書之記載，原告於出院後需他人看護2
    個月、宜休養3個月、宜柺杖助行6個月（參附民卷第13頁）
    ，參以前開在職證明書，原告工作性質既為現場工人，顯難
    期其於柺杖助行期間得從事原所擔任之工作，堪認原告確有
    自108年9月13日起至出院後6月即109年4月21日止，合計7月
    8日不能工作之情，則依原告每月薪資3萬8200元計算結果，
    原告請求不能工作之損失合計27萬7587元（計算式：每月3
    萬8200元7月8日＝27萬7587元，元以下日四捨五入），應予
    准許。
(四)交通費用10萬2200元：
　　原告主張其因系爭車禍至醫院就診而受有交通費用之損害合
    計10萬2200元等情，為被告所否認，辯稱：原告無法證明確
    有此部分支出及支出之必要性等語。而原告就此業據提出計
    程車車資證明為證（參附民卷第81至87頁），其雖未能舉證
    證明前開車資證明之真正，惟原告因系爭車禍所受傷勢為骨
    盆骨折、左大腿骨折、左小腿開放性骨折及左大腿皮膚燙傷
    ，且直至110年9月間仍持續復健治療，有長安醫院醫療明細
    收據可憑（參本院卷二第348頁），本院審酌原告主要傷勢
    在腿部，實難強令其搭乘大眾運輸工具，且原告於系爭車禍
    發生當日即至中國附醫急診而住院開刀治療，原告父親亦確
    實居住於臺中市○○區○○路000巷00○0號 ，有原告急診護理紀
    錄、原告父親身分證影本等件可憑（參本院卷一第135頁、
    卷二第365至366頁），原告主張確有自其位於苗栗縣獅潭鄉
    住處搭車往返中國附醫、苗栗縣大順醫院就診、復健，及自
    其父親位於臺中市太平區住處往返臺中市太平區長安醫院復
    健而支出交通費之必要，應堪採信。又因親屬受傷，而由親
    屬為接送被害人之至醫院接受治療，固係基於親情，但親屬
    接送所付出之勞力及油資，並非不能評價為金錢，應衡量及
    比照計程車資情形，認被害人受有相當於交通費之損害，核
    屬增加生活上需要之部分。而原告自108年10月30日至110年
    5月31日合計至中國附醫就診19次，自109年12月1日至110年
    5月4日合計至長安醫院就診18次，自109年7月14日至109年1
    1月26日合計至大順醫院就診20次，有原告所提出前開收據
    可憑，而依原告所提出計程車資試算網頁，自原告位於苗栗
    縣○○鄉○○村○○00號住處至大順醫院單程車資約365元（參本
    院卷二第351頁），自原告父親位於臺中市○○區○○路000巷00
    ○0號住處至長安醫院單程車資約300元（參本院卷二第451頁
    ），再經本院依前開網頁試算結果，自原告位於苗栗縣○○鄉
    ○○村○○00號住處至中國附醫單程車資約1740元，是原告得請
    求之交通費用合計為9萬1520元（計算式：中國附醫部分單
    程1740元219次＋長安醫院部分單程300元218次＋大順醫
    院部分單程365元220次＝9萬1520元），逾此範圍，即無理
    由。
(五)勞動能力減損477萬3219元：　
　　原告主張因系爭車禍而減損勞動能力百分之69.21，而原告
    每月薪資為3萬8200元，是原告自系爭車禍發生時至65歲退
    休時仍有23年，依霍夫曼計算式扣除中間利息後，受有勞動
    能力損失477萬3219元等情，為被告所否認，並以前詞置辯
    。查：原告於110年5月7日至臺中榮民總醫院鑑定結果，認
    其當日意識清楚，語言功能正常，左、右髖關節活動度各11
    0度、125度，左、右膝關節活動度各95度、120度，左下肢
    肌力達4分以上，需使用腋下柺行，目前左髖關節、膝關節
    雖有關節活動輕微受限問題，但程度未達勞保失能給付所訂
    之下肢失能條件，不符失能等級，但因目前仍有左側骨盆及
    下肢疼痛症狀，需使用柺杖行走，亦持續於長安醫院復健至
    今，應符合神經失能審核第10條「外傷後疼痛症候群」規定
    ，失能等級第7級，依曾隆興所著「詳解損害賠償法」一書
    ，換算勞動力減損69.21％，而疼痛為主觀感受，無客觀儀器
    得準確得知疼痛程度，且一般人若無疼痛，無持續復健之必
    要，原告持續於長安醫院復健得作為遺存症狀之佐證，長安
    醫院醫師亦認同原告確有持續疼痛症狀，又疼痛為身體感覺
    ，故於勞保失能給付標準歸類為神經損傷，該院係依勞保失
    能給付標準之項目予以鑑定等情，固有系爭鑑定書、補充鑑
    定書等件在卷可憑（參本院卷二第91、399頁），惟該鑑定
    結果所憑之「詳解損害賠償法」係作者於舊版書中依98年1
    月1日修正前勞工保險條例第53條附表「勞工保險殘廢給付
    標準表」所載殘廢等級製作。觀諸該表附註載明：「1，2，
    3級均為終身不能從事任何工作， 故為百分之百喪失勞動能
    力。 4至15級係按體力勞動者為標準而擬定減少勞動能力比
    率，對商人、公務員、教師等智力勞動者，並不完全可以適
    用。故於實際運用時，宜斟酌被害人之職業、智能、性向、
    年齡、教育等因素加以適當調整（增減）」，亦即其計算各
    殘廢等級喪失或減少勞動能力比率之方式為：殘廢等級雖分
    15級，但第1至3級依規定均為完全喪失勞動能力（100％），
    故實際僅有13級，每一級差距為7.69％（即100％13），故以
    7.69％為第15級，往上計算每級均加7.69％，據此而列殘廢等
    級第7級所減少勞動能力比率69.21％（計算式：7.69％9＝69.
    21％）。惟修正前勞工保險條例第53條附表「勞工保險殘廢
    給付標準表」於98年1月1日後業經刪除，改依修正勞工保險
    條例第54條之1訂定之勞工保險失能給付標準暨其附表辦理
    ，是系爭鑑定書依此計算出之勞動能力減損比例，顯難憑採
    。是本院審酌勞工保險失能給付標準暨其附表乃勞動部為統
    一勞工保險殘廢給付之標準，彙整專家學者針對勞工因傷害
    、疾病、職業病所遺存之身體障害狀況、對勞工工作能力減
    損之影響及比例，經評估而制定之殘廢等級及給付標準，具
    有客觀性，足為判斷勞工因傷、病致勞動能力減損程度之參
    考，應得以該表各殘廢等級及給付標準之比例，作為審定原
    告減少勞動能力損害之參考，而原告於系爭車禍發生經治療
    後，依前開鑑定結果，確已符合勞工保險失能給付標準暨其
    附表失能種類神經中第10條所定失能等級第7級，堪認原告
    因系爭車禍確受有減少勞動能力之損害，而勞工保險失能給
    付標準所定殘廢等級第1級之給付標準為1200日，第7級之給
    付標準為440日（參本院卷二第216頁），亦即以原告失能等
    級第7級較諸完全喪失勞動能力之殘廢等級第1級之給付標準
    比率為36.67％（計算式：440日1200日＝36.67％，小數點第2
    位以下四捨五入），推認原告減少勞動能力之比率為36.67％
    ，應屬適當，原告主張其減少勞動能力比率為69.21％，尚無
    可採。至被告雖辯稱系爭鑑定書並未會同神經科或神經外科
    醫師會診，並進行神經相關之科學檢查確認病況云云，惟系
    爭鑑定書已載明其為前開鑑定結果之依據，亦無從僅憑被告
    所提出他案判決遽認系爭鑑定書有何因未依被告所主張鑑定
    方式進行鑑定而不可採之情，是被告此部分辯解，亦無可採
    。是原告為65年12月27日出生，其前揭請求自108年9月13日
    至109 年4月21日無法工作之損失而經本院准許部分，自不
    得再計入勞動能力減損之計算期間，則自109年4月22日至原
    告法定退休年齡之65歲即130年12月27日止，尚有工作年數
    為21年8 月5日，又原告1次請求被告給付，而原告每月薪資
    為3萬8200元，每月勞動能力減損金額為1萬4008元（計算式
    ：3萬8200元36.67％＝1萬4008元，元以下四捨五入），依月
    別式霍夫曼計算式扣除中間利息後（首期給付不扣除中間利
    息），原告所得請求被告賠償其減少勞動能力所受之損害合
    計為247萬2312元【計算式：1萬4008元176.00000000＋1萬4
    008元0.00000000（176.00000000－000.00000000）＝247萬
    2312元。其中176.00000000為月別單利（5/12）％第260月霍
    夫曼累計係數，176.00000000為月別單利（5/12）％第261月
    霍夫曼累計係數，0.00000000為未滿一月部分折算月數之比
    例（5/30=0.00000000），元以下四捨五入】。逾上揭應准
    許之範圍，即屬無據。
(六)增加生活必要費用1萬600元：
　　原告主張因系爭車禍所受傷害而支出購買柺杖費用600元、
    輪椅費用1萬元等情，就其中柺杖部分，業據提出統一發票
    為證（參附民卷第79頁），且為被告所不爭執（參本院卷二
    第262頁），自應准許。而就輪椅1萬元部分，未據原告提出
    任何證據以實其說，尚難准許。
(七)機車及割草機修理費用6萬2860元：
    原告主張系爭機車及前開割草機因系爭車禍受損，支出修繕
    費用各5萬7860元、5000元等情，為被告所不爭執（參本院
    卷二第437、494頁）；而系爭機車為訴外人洪秀惠所有，但
    已將損害賠償請求權讓與原告，亦有車輛損害賠償債權請求
    權讓與同意書1份在卷可稽（參本院卷一第39頁），惟按損
    害賠償之基本原則，一方面在於填補被害人之損害，一方面
    亦同時禁止被害人因而得利，又物被毀損時，被害人依民法
    第196條請求賠償物被毀損所減少之價額，得以修復費用為
    估定之標準，但以必要者為限，關於更新零件部分之請求，
    應扣除按使用年限計算折舊後之費用。查：系爭機車為108
    年1月出廠，有系爭機車行車執照1份在卷可稽（參本院卷一
    第37頁），而依行政院公布修正之「固定資產耐用年數表」
    交通及運輸設備第3項陸運設備中機車耐用年數為3年，是系
    爭機車迄系爭車禍發生之日108年9月13日止，已使用9月，
    則依原告所提出收據扣除折舊後之修復費用為3萬4600元【
    計算式：5萬7860元×（1－第1年1至9月折舊率0.5369/12）＝
    3萬4600元，元以下四捨五入】；而就前開割草機部分為原
    告於108年7月20日所購入，為被告所不爭執（參本院卷二第
    437頁），原告既係以新品零件更換舊品，應扣除折舊費用
    ，而行政院所頒固定資產耐用年數表對前開割草機耐用年數
    無特別規定，是原告已證明其受有損害之事實然不能證明確
    切損害之數額，本院依民事訴訟法第222條第2項規定，參考
    前開物品材質、一般使用年限，依職權審酌一切情況，認割
    草機修繕費用經扣除折舊後應以5分之4即4000元為適當（計
    算式：5000元4/5＝4000元），是原告得請求系爭機車及割
    草機之修理費用合計為3萬8600元（計算式：3萬4600元＋400
    0元＝3萬8600元），逾此部分之請求，則屬無據。
(八)精神慰撫金50萬元：
    按慰藉金之賠償，其核給之標準固與財產上損害之計算不同
    ，然非不可斟酌雙方身分資力與加害程度，及其他各種情形
    核定相當之數額（最高法院51年台上字第223號裁判意旨參
    照），是以慰藉金之多寡，應斟酌雙方之身分、地位、資力
    與加害之程度及其他各種情形核定相當之數額。其金額是否
    相當，自應依實際加害情形與被害人所受之痛苦及雙方之身
    分、地位、經濟狀況等關係決定之（最高法院85年度台上字
    第460號判決意旨參照）。查：原告因前開車禍受有傷害，
    需休養3月，及以柺杖助行6月，並長期至醫院復健治療，業
    據前述，其精神所受痛苦自屬甚鉅。爰審酌原告高職肄業，
    職業為現場工人，每月薪資3萬8200元，名下有汽車1輛，未
    婚；被告高職畢業，為家庭主婦，子女均已成年，名下有股
    利及利息所得、房屋、土地各1筆、投資2筆等情，業經兩造
    陳明在卷，並有本院依職權調取兩造之稅務電子閘門財產所
    得調件明細表可憑（參外放卷），被告因行車不慎造成原告
    受有前揭傷勢，損害非輕，並審酌兩造身分、地位、經濟狀
    況等一切情狀，認原告請求之精神慰撫金以15萬元為適當。
    逾此數額之請求，為無理由。
(九)再按損害之發生或擴大，被害人與有過失者，法院得減輕賠
    償金額，或免除之，民法第217條第1項定有明文；所謂與有
    過失，係指雙方行為為損害之共同原因者而言（最高法院68
    年台上字第967號裁判意旨參照）；此項規定之目的，固在
    謀求加害人與被害人間之公平，惟仍須被害人之過失行為為
    損害之共同原因，予損害之發生或擴大以助力，並與損害之
    發生與擴大有相當因果關係者，始有其適用。被告雖辯稱原
    告就系爭車禍之發生亦有無照駕駛及超載大型器具等過失，
    惟就無照駕駛部分，系爭車禍係因被告違規駛入對向車道，
    致原告閃避不及而發生碰撞等情，業經認定如前，原告越級
    駕駛核屬違反道路交通法規之行政管制而應否由其另負行政
    上罰鍰責任之範疇，尚難認就系爭車禍之發生與有過失；另
    就超載大型器具部分，依卷附現場照片及兩造陳述，均無從
    確認系爭割草機於系爭車禍發生時係以何方式固定於系爭機
    車上，而無從憑此認定該固定方式究有無影響原告之注意及
    操控能力，自難認原告就系爭車禍之發生亦與有過失，是被
    告此部分辯解，亦無可採。
(十)復按保險人依本法規定所為之保險給付，視為被保險人損害
    賠償金額之一部分；被保險人受賠償請求時，得扣除之；強
    制汽車責任保險法第32條定有明文。原告已領得強制責任險
    保險金給付11萬6674元，有原告所提出存摺影本在卷可稽（
    參本院卷一第35頁），依上開規定應予扣除，是原告尚得請
    求被告賠償之金額為338萬547元（計算式：28萬8602元＋17
    萬8000元＋27萬7587元＋9萬1520元＋247萬2312元＋600元＋3萬8
    600元＋15萬元－11萬6674元＝338萬547元）。　
五、再按給付無確定期限者，債務人於債權人得請求給付時，經
    其催告而未為給付，自受催告時起，負遲延責任。其經債權
    人起訴而送達訴狀，或依督促程序送達支付命令，或為其他
    相類之行為者，與催告有同一之效力；又遲延之債務，以支
    付金錢為標的者，債權人得請求依法定利率計算之遲延利息
    。但約定利率較高者，仍從其約定利率；應付利息之債務，
    其利率未經約定，亦無法律可據者，週年利率為百分之5，
    民法第229條第2項、第233條第1項及第203條分別定有明文
    。本件原告對被告之侵權行為債權，核屬無確定期限之給付
    ，既經原告提起民事訴訟，且被告迄未給付，當應負遲延責
    任。是原告請求自刑事附帶民事起訴狀繕本送達翌日即109
    年7月24日（參附民卷第7頁）起至清償日止，按週年利率百
    分之5計算之遲延利息，核無不合，應予准許。
六、綜上所述，原告依據侵權行為法律關係，請求被告給付338
    萬547元，及自起訴狀繕本送達翌日即109年7月24日起至清
    償日止，按週年利率百分之5計算之利息，為有理由，應予
    准許。逾此部分之請求，洵屬無據，不應准許。
七、本件判決原告勝訴部分係依民事訴訟法第427條第2項第11款
    規定適用簡易訴訟程序所為之被告部分敗訴判決，應適用民
    事訴訟法第389條第1項第3款之規定，依職權宣告假執行，
    原告聲明願供擔保，請求宣告假執行，僅係促法院依職權宣
    告假執行，此部分尚不為准駁之諭知。又被告陳明願供擔保
    請准宣告免為假執行，經核亦無不合，爰酌定相當之金額准
    許之。至原告敗訴部分，其假執行之聲請失所附麗，應予駁
    回。
八、據上論結，本件原告之訴一部為有理由、一部為無理由，依
    民事訴訟法第79條、第389條第1項第3款，第392條第2項，
    判決如主文。
中　　華　　民　　國　　111 　年　　3 　　月　　31　　日
                  民事第四庭          法  官  蔡家瑜
以上正本係照原本作成。　　　　　　　　　
如對判決上訴，應於判決送達後20日內向本院提出上訴狀（須附
繕本）。如委任律師提起上訴者，應一併繳納上訴審裁判費。
中　　華　　民　　國　　111 　年　　3 　　月　　31　　日
                                      書記官  蔡秀貞